臺灣桃園地方法院刑事判決　　　　　　　　　　　　　九十三年度重訴字第四二號
　　公　訴　人　臺灣桃園地方法院檢察署檢察官
　　被　　　告　甲○○　男　二.
　　選任辯護人　張運才律師
右列被告因違反毒品危害防制條例案件，經檢察官提起公訴（九十三年度偵字第六七
六九號），本院判決如左：
    主  文
甲○○共同運輸第一級毒品，未遂，處有期徒刑拾年。
扣案之第一級毒品海洛因（驗餘淨重共計貳仟捌佰伍拾壹點玖陸公克），沒收銷燬之
；扣案夾藏海洛因石粉玉佛雕像拾壹尊，均沒收；民國九十三年四月三十日大誠快
遞／速遞物流股份有限公司領貨簽收單上偽造之「洪明進」署押枚，均沒收。
其餘被訴部分無罪。
    事  實
一、甲○○明知乙○○（係成年人，另由檢察官偵查中）於民國九十三年四月二十九
    日委託其代為領取收件人為「洪明進」之托運石粉玉佛雕像三十一尊貨品內藏放
    有第一級毒品海洛因（驗餘淨重共計二八五一‧九六公克、純度百分之七九‧三
    三），竟仍與之基於共同運輸海洛因及行使偽造私文書之犯意聯絡，約定由甲○
    ○在高雄縣鳳山市境內以「洪明進」名義領取上開貨品後，並依指示將之載運至
    高雄縣鳳山市五甲某戲骨網咖店交貨。而甲○○旋即於九十三年四月三十日十七
    時許，駕駛車牌號碼：八Ｎ—七五七九號自小客車前往高雄縣鳳山市○○○○○
    路六九號之一處所，嗣見大誠快遞／速遞物流股份有限公司（下稱大誠公司）運
    出示之領貨簽收單據上偽簽「洪明進」簽名署押（一式三聯，以複寫製作發送站
    存根聯、到著站存根聯、收件人存根聯，均有洪明進署押），表示係洪明進本人
    欲行提領貨物，行使該偽造之領貨簽收單據交付大誠快遞公司人員，足以生損害
    於洪明進、大誠公司。惟該批夾藏有海洛因之石粉玉佛雕像，係於九十三年四月
    三十日凌晨，自中國大陸廣州省，經由不知情之尚達報關行以進口佛像為名承攬
    進口，並委由不知情之義暹有限公司托運抵達我國桃園縣中正機場後，經內政部
    警政署航空警察局人員執行Ｘ光檢視勤務時，發覺可疑，乃開具Ｘ光檢查儀注檢
    貨物報告表會同海關人員開驗，經送鑑定結果含第一級毒品海洛因成份後，並指
    示警員跟監與大誠公司人員一同將上開貨品按址運送至高雄縣鳳山市○○○○○
    路六九號之一處所，由甲○○出面偽以「洪明進」之名義簽收時，即為警當場查
    獲，致未得逞，並扣得專供運輸第一級毒品所用之石粉玉佛雕像三十一尊暨其內
    所藏置之海洛因（驗餘淨重共計二八五一‧九六公克、純度百分之七九‧三三）
    。
二、案經內政部警政署航空警察局移送臺灣桃園地方法院檢察署檢察官偵查起訴。
    理  由
一、訊據被告甲○○固坦承有於上開時、地在大誠公司出具之領貨單據上簽署「洪明
    進」署押，並準備領取貨品之事實，惟矢口否認有何共同運輸毒品及行使偽造私
    文書之犯行，辯稱：伊係受乙○○委託，始前往前揭處所領貨，伊並不知該石粉
    玉佛雕像內藏置有海洛因，且是乙○○指示伊以洪明進名義領取的云云。經查：
  (一)內政部警政署航空警局於前揭時、地所查扣之石粉玉佛雕像三十一尊，其內所置
    放之物品，經鑑定結果確為海洛因（驗餘淨重共計二八五一‧九六公克、純度百
    分之七九‧三三），有法務部調查局九十三年五月二十六日調科壹字第○八○○
    ○七六九一號鑑定通知書一份在卷可稽。則本案所進口、運輸之上開石粉玉佛雕
    像內確夾藏有海洛因之客觀事實，至為灼然。
  (二)又本案係因內政部警政署航空警察局人員於九十三年四月三十日凌晨，執行Ｘ光
    檢視勤務時，發現該批進口石粉玉佛雕像貨品之影像可疑，旋即開具Ｘ光檢查儀
    注檢貨物報告表會同海關人員開驗，經送鑑定結果含第一級毒品海洛因成份，並
    指示警員跟監會同大誠公司人員按址將上開貨品運至高雄縣鳳山市○○○○○路
    六九號之一處所時，由被告出面偽以「洪明進」之名義簽收等情，業經被告於警
    訊及偵查中供稱：伊前往高雄縣鳳山市○○○○○路六九號之一處所，攔下貨運
    人員詢問該貨是否要送給洪明進，經貨運人員表示收件人確實為洪明進後伊就以
    洪明進之名簽收貨品等語（見九十三年度偵字第六七六九號偵查卷第六頁、第八
    六頁、第一六一頁、第一六二頁）；於本院審理中再供稱：伊有領取該批貨品，
    並於領貨單據上簽署洪明進之名義而領取貨品等語（見本院九十三年六月三十日
    訊問筆錄）；證人即義暹有限公司之負責人王義芳於偵查中證稱：夾藏有海洛因
    之石粉玉佛雕像貨品是伊公司在中國大陸廣州省接獲委託托運入臺灣之物品，於
    九十三年四月二十九日貨物抵達我國中正機場後，因貨品在出關時即被檢驗出有
    異，為配合警方查緝，伊等仍委託大誠公司將貨物轉送到原寄件地址之高雄縣鳳
    山市○○○路六九號之一處所等語甚詳（同前偵查第一四八頁），並有Ｘ光檢查
    儀注檢貨物報告表一份（同前偵查卷第二四頁）、照片三十五張（同前偵查卷第
    三○頁以下）、航空警察局刑警隊偵辦國人甲○○涉嫌違反毒品危害防制條例案
    偵查報告書一份（同前偵查卷附七二頁以下）、大誠快遞／速遞物流股份有限公
    司領貨簽收單據三份（同前偵查卷附一七頁至一九頁）在卷可佐。此外，復有扣
    案夾藏海洛因用之石粉玉佛雕像三十一尊可資佐證。
  (三)雖被告一再辯稱：伊係受乙○○委託，始前往前揭處所領貨，伊並不知該石粉玉
    佛雕像內藏置有海洛因，且是乙○○指示伊以洪明進名義領取的云云。然依被告
    於警訊時供稱：「我於戲骨網咖店外欲停車時，恰遇到洪明進稱：其有二件貨物
    是由快遞運送，可否由我幫其領貨，於是我當場答應他，就如此而已其他的事我
    並不知情。」、「兩紙箱毒品就是我所簽收之貨物‧‧‧」、「是洪明進委託我
    收貨單上簽其名子，就可以收貨。」、「收貨後就回戲骨網咖店（高雄縣鳳山市
    ○○路上）把該貨物交給洪明進。」等語（同前偵查卷第六頁）；於偵查中先供
    稱：「是一個叫洪明進叫我去領貨的‧‧‧」、「我是用洪明進的名義簽，因為
    他叫我簽他的名字‧‧‧。」等語（同前偵查卷第五○頁），嗣改稱：「是一個
    叫乙○○的男子叫我取領貨，他是在九十三年四月二十九日早上打電話給我，叫
    我去查獲地領包裹，我不知到這是什麼東西。領完包裹後，他叫我拿去戲骨網咖
    店給他‧‧‧」、「（為什麼取貨時都簽「洪明進」？）乙○○叫我簽的，他說
    洪明進是他的朋友，叫我簽洪明進就可以了。」等語（同前偵查卷第一六一頁、
    第一六二頁），可知悉被告就究係何人委託其前往高雄縣鳳山市○○○○○路六
    九號之一處所前領取上開夾藏海洛因之石粉玉佛雕像貨品乙節，前後供述已有不
    一，且果若被告確實僅係受乙○○之委託代為領取貨品，並不知情所領取之石粉
    玉佛雕像內夾藏海洛因，則被告於是時為警查獲之際，為避免涉及刑事案件，自
    當據實以告，實無需故為不實陳述之必要，而本案被告卻刻意隱瞞係受乙○○委
    託其前往領取貨品之事實，反而對於警員及檢察官多次詢問時皆謊稱是受名為洪
    明進之人委託領取等情，顯與常情相違背。況被告並非「洪明進」，乙○○亦非
    「洪明進」，被告竟於收受本件貨品時冒用「洪明進」名義，於上揭領貨簽收單
    據上偽簽「洪明進」署押，足見被告、乙○○二人隱匿身份冒用「洪明進」名義
    為收件人，並由被告偽簽「洪明進」名義領取上開貨品之目的，均在於避免以真
    實姓名取貨而遭警員查緝之風險，如此迂迴曲折，益徵被告對於所領取之石粉玉
    佛雕像貨品夾藏有海洛因乙節，應有所認識無誤。
  (三)再衡諸本次夾藏之第一級毒品海洛因淨重高達二八五一‧九六公克，價值不菲，
    且運輸第一級毒品乃屬法定刑度應處以死刑、無期徒刑之重罪，從事此非法行為
    之危險性極高，如果未掌握每一個環節均係由彼此瞭解及信任之人處理，極有可
    能因此洩漏而被查緝，因此乙○○若非已將希冀被告領取之貨品係第一級毒品之
    內情告知被告，並與被告達成協議，由被告領取藏放海洛因毒品之石粉玉佛雕像
    貨品後將之運輸至高雄縣鳳山市五甲附近某戲骨網咖店交付，否則乙○○之人何
    以敢將此受領全部海落因之「重責大任」行為完全交由被告負責執行，是被告確
    實明知所領取之物品內夾藏有海洛因毒品，仍參與共同運輸犯行，甚為明確。
  (四)又扣案海洛因毒品係不明人士在中國大陸廣州省地區先藏放於玉石成分之佛像（
    共三十一尊）內，再委由不知情之尚達報關行以進口佛像為名承攬進口，而由不
    知情之義暹公司運送進入我國中正機場而遭查獲，已如前述，公訴人並認被告就
    扣案毒品自大陸地區運送進口之始全部犯行均有犯意聯絡，而為共犯關係云云。
    然查被告係於扣案毒品進入我國境內後，受「乙○○」男子委託至高雄地區向原
    所受委託運送之貨運行領取扣案毒品時為警查獲之事實，已經認定如前，且被告
    自查獲始及偵審中均一再堅稱僅係受他人委託領貨，其餘均不知情等語，縱如前
    述，被告以假名領貨時已明知所領取者即為毒品海洛因，然被告僅係於扣案毒品
    輾轉運送至高雄地區時加以領取再運送至指定地點之行為，其所為固與前已完成
    之自中國大陸地區將毒品私運入境行為間有事實上之關連性，但被告若未全程參
    與或知情．而扣案毒品自中國大陸地區運送入境後，於境內之再運送行為，亦非
    有必然之連結性，則於法律評價下，認為各階段仍有其獨立性，而應加以個別判
    斷，是除被告實際有參與之運送毒品行為外，對本案毒品運送之其他階段行為（
    即大陸地區運送至中正機場、中正機場運送至高雄縣境內），本院自應再詳加審
    認被告是否均有犯意聯絡或行為分擔，公訴人以因被告有在高雄地區領取毒品行
    為，而推認被告就扣案毒品如何自大陸地區以進口佛像名義矇混進口及至如何運
    不明人士在中國大陸地區取得大量毒品後，以巧妙技術藏放於精美製作之石粉玉
    佛雕像內，再循一般商品之正常進口方式矇混進入我國地區，直至高雄地區交貨
    於真正買主手中，事涉多項環節，顯然事前有經過詳細縝密計劃，且衡情第一級
    毒品海洛因價值高昂，走私該等毒品更係國際重大犯罪，參與其事者為避免遭警
    查緝，莫不小心謹慎，守口如瓶，即使委託被告領貨之高雄「乙○○」男子亦必
    然為真正買主或知悉全案情節，且即使「乙○○」男子自始即參與全部犯行並知
    情，其於委託被告前往領取毒品時，亦無對被告說明扣案毒品之如何運送而來之
    必要；再被告自始即否認對其他部分行為知情，且遍觀全卷證據資料，並無任何
    積極證據足資證明被告早於上開貨品自中國大陸廣州地區私運輸進入臺灣，並安
    排轉運至高雄縣內之前，即就此毒品進口之全部相關事宜均知情且參與，而有犯
    意聯絡、行為分擔，是被告辯稱不知扣案毒品如何自大陸地區走私運送入境一節
    ，尚可採信。再雖認被告對扣案毒品自中國大陸地區走私運送入境之行為部分，
    並未參與且不知情，然被告受「乙○○」男子委託在高雄地區向大誠公司領取毒
    品後，欲加以運送至「乙○○」所指定之高雄縣內某「戲骨網咖店」，自認被告
    此部分所為係基於運送第一級毒品之犯罪故意，且被告已於大誠公司所出示之領
    貨簽收單據上偽簽「洪明進」簽名署押，欲以此方式將大量海洛因毒品（重達二
    八五一‧九六公克）載運前往交付，自屬已著手於運輸毒品之行為，雖斯時該批
    毒品早已在警員監控下，伺機逮捕，事實上被告不可能真正完成運輸毒品之行為
    ，仍認其行為屬未遂程度，而應論以運送第一級毒品未遂罪。本件事證已瑧明確
    ，被告上開犯行，堪以認定。
二、核被告於大誠快遞公司領貨單據上偽簽他人之署押，表示欲提領貨物，持以行使
    之行為，係犯刑法第二百十六條、第二百十條之行使偽造私文書罪。其偽造署押
    為偽造私文書之階段行為，偽造私文書之低度行為，為行使之高度行為所吸收，
    均不另論罪。又被告受乙○○男子委託在高雄縣境內向大誠公司領取上開毒品後
    ，欲加以運送至乙○○指定之某「戲骨網咖店」交付之運輸第一級毒品犯行，係
    犯毒品危害防制條例第四條第一項、第五項之運輸第一級毒品罪未遂罪，公訴人
    於起訴書中雖漏未敘明被告所犯之行使偽造文書罪名，惟既已於事實欄明確記載
    該部分之犯罪事實，認為就此部分，顯然業經起訴；另公訴人雖未敘及被告運輸
    第一級毒品未遂之犯行，惟本院認此與已起訴之行使偽造私文書罪間有牽連犯裁
    判上一罪關係，應為起訴效力所及，本院均應加以裁判，併此敘明。又被告與「
    乙○○」成年男子間，就上開二罪間有犯意之聯絡、行為分擔，皆為共同正犯。
    又被告所犯行使偽造私文書罪與運輸第一級毒品未遂罪間，有方法與結果之牽連
    關係，依刑法第五十五條之規定，應從較重之運輸第一級毒品未遂罪處斷。再者
    ，被告已著手於運輸毒品犯罪行為之實施而不遂，依刑法第二十六條前段規定，
    按既遂犯之刑減輕之。爰審酌被告所運輸之第一級毒品數達二八五一．九六公克
    ，如流入市面，勢將加速毒品之氾濫，對我國社會之安寧及國人之健康，可能產
    生之危害至鉅，所為實屬可議，惟念其因一時失慮始從事運輸毒品行為，而所運
    輸之毒品尚未流入市面即為警查獲，所生損害非鉅等一切情狀，量處如主文所示
    之刑。
三、扣案海洛因（驗餘淨重共計二八五一．九六公克、純度百分之七九‧三三），應
    依毒品危害防制條例第十八條第一項前段規定，諭知沒收銷燬之；另扣案夾藏毒
    品之石粉玉佛雕像三十一尊等物品，係共犯即乙○○所有，且供藏放毒品以利運
    輸犯罪所用之物，均係供犯罪所用之物，應依毒品危害防制條第十九條第一項之
    規定，併予宣告沒收；至上開九十三年四月三十日大誠快遞／速遞物流股份有限
    公司領貨簽收單上偽造之「洪明進」署押三枚（一式三聯複寫），依刑法第二百
    十九條之規定，沒收之。
四、至公訴人所認被告與乙○○共同將本案海洛因毒品自中國大陸私運送進入臺灣，
    並轉運至高雄縣境內之行為，另涉犯毒品危害防制條例第四條第一項之運輸第一
    級毒品既遂罪及懲治走私條例第二條第一項之私運管制物品罪嫌部分。然按犯罪
    事實應依證據認定之，無證據不得認定其犯罪事實，刑事訴訟法第一百五十四條
    第二項定有明文。本案並查無任何積極證據可資認定被告對於上開毒品自中國大
    陸廣州地區私運輸進入臺灣及安排轉運至高雄縣內之前，事先均知情且參與，而
    有犯意聯絡、行為分擔，且公訴人所指此階段之運輸行為，在法律評價上，既可
    與前揭有罪之運輸第一級毒品未遂行為間加以區分並獨立為法律判斷，已如前所
    述（詳如前揭理由欄一、(四)所述），則不能證明被告有此階段之運輸第一級毒品
    犯行，且此部分之犯罪即屬不能證明，自與前該有罪部分無裁判上一罪之關係，
    是就此被訴部分，本院自應諭知無罪。
五、被告聲請本院法院傳喚證人王義芳到庭，以證明究係何人在中國大陸廣州省將本
    案毒品委託義暹有限通司托運來臺，及該托運人與乙○○之關係等事項，惟審酌
    並不影響本院認定被告前揭犯罪事實部分，實無再行傳喚證人王義芳之必要，附
    此敘明。
據上論斷，應依刑事訴訟法第二百九十九條第一項前段、第三百條第一項，毒品危害
防制條例第四條第一項、第五項、第十八條第一項前段、第十九條第一項，刑法第十
一條、第二十八條、第二百十六條、第二百十條、第五十五條、第二十六條前段、第
二百十九條，判決如主文。
本案經檢察官陳志全到庭執行職務
中      華      民        國    九十三    年    十    月    十四        日
                              臺灣桃園地方法院刑事第七庭
                                  審判長法  官  孫惠琳
                                        法  官  劉為丕
                                        法  官  賴淑美
右正本證明與原本無異。
如不服本判決，應於判決送達後十日內向本院提出上訴狀 (應附繕本)，上訴於臺灣
高等法院。
                                        書記官  陳育君
中      華      民      國    九十三    年      十    月    十四       日
附錄法條：
毒品危害防制條例第四條
製造、運輸、販賣第一級毒品者，處死刑或無期徒刑；處無期徒刑者，得併科新臺幣
一千萬元以下罰金。
製迼、運輸、販賣第二級毒品者，處無期徒刑或七年以上有期徒刑，得併科新台幣七
百萬元以下罰金。
製造、運輸、販賣第三級毒品者，處五年以上有期徒刑，得併科新臺幣五百萬元以上
罰金。
製迼、運輸、販賣專供製迼或施用毒品之器具者，處一年以上七年以下有期徒刑，得
併科新臺幣一百萬元以下罰金。
前四項之未遂犯罰之。
